【裁判字號】    98,消債更,47
【裁判日期】    990225
【裁判案由】    更生事件
【裁判全文】
臺灣臺東地方法院民事裁定            98年度消債更字第47號
聲  請  人  甲○○
代  理  人  陳信伍律師
上列當事人因消費者債務清理事件聲請更生，本院裁定如下：
    主    文
聲請駁回。
聲請費用由聲請人負擔。
    理    由
一、聲請意旨略以：聲請人為其胞弟擔任保證人，復因聲請人之
    配偶亦為他人作保，致有不能清償債務情事，於民國98年7
    月間向最大債權金融機構荷商荷蘭銀行股份有限公司（下稱
    荷蘭銀行）申請前置協商，荷蘭銀行同意提供180期，協商
    條件為每月零利率，每期還款新臺幣（下同）19,500元，因
    聲請人之收入無法接受該協商還款方案，致協商不成立。且
    聲請人無擔保或無優先權之債務總額未逾1,200萬元，復未
    經法院裁定開始清算程序或宣告破產，爰依法聲請更生等語
    。
二、按債務人不能清償債務或有不能清償之虞者，得依本條例所
    定更生或清算程序，清理其債務；債務人對於金融機構因消
    費借貸、自用住宅借款、信用卡或現金卡契約而負債務，在
    聲請更生或清算前，應提出債權人清冊，以書面向最大債權
    金融機構請求協商債務清償方案並表明共同協商之意旨；協
    商成立者，應以書面作成債務清償方案，由當事人簽名、蓋
    章或按指印；協商不成立時，應付與債務人證明書；消費者
    債務清理條例（下稱本條例）第3條、第151條第1項、第4項
    分別定有明文。次按聲請更生或清算不合程式或不備其他要
    件者，法院應以裁定駁回之，但其情形可以補正者，法院應
    定期間先命補正，亦為本條例第8 條所明定。矧以本條例之
    立法目的非僅使負債之消費者得有機會重建其經濟生活，亦
    使債權人之合法權利得以受到保障，並可公平受償。準此，
    債務人是否有不能清償債務或不能清償之虞者，自應以其財
    產包含債權等之任何收益與債務相互比較，此觀本條例第43
    條規定債務人聲請更生時應提出財產及收入狀況說明書至為
    明確。從而，債務人之收入來源並非僅以薪資為限，且薪資
    亦不限於每月實領數額，凡與薪資有關連者如紅利獎金、年
    終獎金等均屬之。此外，債務人應秉持本條例之精神，節省
    日常開銷，以必要支出為限，而所謂必要支出，係指維持日
    常生活最低水準之花費，將所餘收入償還債務。債務人縱有
    扶養他人之義務，亦以其必要負擔者為限，蓋以本條例為給
    予債務人更生機會，而以債權人退讓為手段，但非謂債務人
    所負之債務均可一筆勾消，故債務人所有之花費均需符合「
    必要」性，而必要與否係以法令之規範為宗，如法令規定該
    支出為必要者，自應納入考量，反之，即不應擴大適用，若
    任令債務人憑個人主觀而定其支出，將致本條例失卻客觀性
    ，而有害公平性。
三、經查：
(一)聲請人聲請更生前，已向荷蘭銀行請求協商不成立，業有前置
  協商不成立通知書在卷可稽（見本院卷第18頁），堪信聲請人
  已依本條例第151條第1項規定申請前置協商屬實。
(二)聲請人自承每月收入為38,675元等語，惟依聲請人之財政部臺
  灣省南區國稅局96年暨97年度綜合所得稅各類所得資料清單（
  見本卷第46、47頁）所示，扣除稅額後之平均每月收入為55,2
  01元《 計算式：（672,553－11,644＋673,189－9,274）÷24
  ＝55,201元》，故聲請人之每月平均應以55,201元計算。
(三)聲請人陳報每月生活開銷為32,628元等語，揆諸首開說明，聲
  請人應節省日常開銷，以必要支出為限，非利用更生機會以圖
  維持原本消費水準。準此，本院參酌內政部公告98年度臺灣省
  平均每人每月最低生活費用9,829 元已包含食品、衣著鞋襪、
  房租水電、家居管理、醫療保健、交通通訊、娛樂教育及雜項
  等支出，故聲請人每月必要支出應以此為據。
(四)聲請人主張支出扶養費用部分：
1.長子古樂樂‧杜里夫灣為73年11月14日生，年滿26歲，有戶籍
  謄本附卷可憑（見本院卷第32-37 頁，下同）。本院認依其年
  齡，應有自立更生能力，就此部分扶養費，聲請人之聲請不應
  准許。
2.羅為78年12月26日生，雖已年滿20歲，然聲請人於98年8 月
  12日聲請更生時，未滿20歲，本院審酌其仍就學中，無法謀得
  正職工作，有實際上扶養之需要，故此部分應予准許。
3.羅禾為86年1月8日生，尚未成年，故此部分扶養費，亦應准許
  。
4.羅及羅禾之扶養費應由聲請人及其配偶平均負擔。從而，聲
  請人每月必要支出金額為19,658元《計算式：聲請人之每月必
  要支出9,829元＋（扶養費:9,829元＋9,829元÷2人）＝19,65
  8元》。
(五)綜上，聲請人每月收入55,201元，扣除每月必要支出19,658元
  ，尚有可支配餘額35,543元，應足以負擔荷蘭銀行提出之每月
  清償19,500元之條件。此外，觀之聲請人暨其配偶之財政部臺
  灣省南區國稅局財產歸屬資料清單（本卷第37、50頁），聲請
  人甚有2筆田賦現值共計為3,426,600元，其配偶亦有房屋、田
  賦及土地各1筆，共計現值為1,988,600元。從而，聲請人主張
  無法負擔荷蘭銀行之還款條件云云，尚不足採。
四、準此，聲請人聲請更生，顯與前開規定不符，且前開欠缺又
    屬無從補正，依首揭說明，自應駁回其聲請，爰裁定如主文
    。
中    華    民    國    99    年    2     月    25    日
                  民事庭    法      官  傅曉瑄
上為正本係照原本作成
如不服本裁定，應於裁定送達後10日內，以書狀向本院提出抗告
，並繳納抗告費新臺幣1千元
中    華    民    國    99    年    2     月    25    日
                            書  記  官  莊惠如

司法院資訊處製作；財團法人民間司法改革基金會備份。
